【裁判字號】    99,訴,395
【裁判日期】    991021
【裁判案由】    損害賠償
【裁判全文】
臺灣雲林地方法院民事判決               99年度訴字第395號
原      告  丙○○
被      告  乙○○
            甲○○
共      同
訴訟代理人  林再輝律師
上列被告因妨害家庭案件，經原告提起損害賠償之附帶民事訴訟
（99年度附民字第50號），經本院刑事庭裁定移送前來，本院於
民國99年10 月7 日言詞辯論終結，判決如下：
    主  文
被告應連帶給付原告新台幣參拾萬元及均自民國九十九年六月三
日起至清償日止，按年息百分之五計算之利息。
原告其餘之訴駁回。
訴訟費用由被告連帶負擔十分之一；餘由原告負擔。
本判決原告勝訴部分於原告以新台幣壹拾萬元為被告供擔保後，
得假執行；但被告如以新台幣參拾萬元為原告預供擔保，得免為
假執行。
原告其餘假執行之聲請駁回。
    事實及理由
一、原告主張：被告乙○○為有配偶之人，被告甲○○明知被告
    乙○○為原告之夫，其二人竟基於通姦及相姦之犯意，於民
    國99年1 月23日2 時許，在乙○○位於雲林縣斗六市○○路
    290 巷9 弄135 號之住處，發生通姦及相姦行為1 次。嗣被
    告二人經本院於99年8 月5 日以99年度簡字第50號刑事判決
    各判處被告二人有期徒刑2 月，如易科罰金，以新台幣（下
    同）1,000 元折算1 日確定。被告二人之通姦及相姦行為，
    致原告精神飽受痛苦及煎熬，為此，爰依侵權行為之法律關
    係，請求被告二人連帶賠償原告非財產上之損害300 萬元及
    自起訴狀繕本送達翌日起至清償日止，按年息百分之五計算
    之利息等語。
    並聲明：(一)被告應連帶給付原告300 萬元，及自起訴狀繕本
    送達翌日起至清償日止，按年息百分之五計算之利息。(二)訴
    訟費用由被告負擔。(三)原告願供擔保，請准宣告假執行。
二、被告二人則以；被告二人承認確實有發生通姦及相姦之行為
    ，惟原告與被告乙○○已分居多年，婚姻關係名存實亡，原
    告與被告乙○○間之婚姻並非因被告二人之通姦及相姦行為
    而破滅，是被告二人之通姦及相姦行為與原告與被告乙○○
    間之家庭幸福美滿、安全之破碎間並無因果關係，自不得認
    原告受有非財產上之損害，且原告請求非財產上損害賠償金
    額過高等語，資為抗辯。
    並聲明：(一)原告之訴駁回。(二)訴訟費用由原告負擔。(三)如受
    不利之判決，願供擔保請准宣告免為假執行。
三、兩造不爭執之事實：
  (一)被告甲○○明知被告乙○○為為原告之夫，為有配偶之人，
    竟於99年1 月23日2 時許，在被告乙○○位於雲林縣斗六市
    ○○路290 巷9 弄135 號之住處，與被告乙○○發生性行為
    1 次。
  (二)被告二人分別因通姦及相姦罪，經本院99年度簡字第50號刑
    事判決判處有期徒刑2 月，如易科罰金，以1,000 元折算1
    日確定。
四、得心證之理由；
    本件之爭點在於原告得否請求被告二人連帶賠償原告非財產
    上之損害？原告得請求賠償金額為何？
  (一)按因故意或過失，不法侵害他人之權利者，負損害賠償責任
    ；故意以背於善良風俗之方法，加損害於他人者亦同。數人
    共同不法侵害他人之權利者，連帶負損害賠償責任。不法侵
    害他人之身體、健康、名譽、自由、信用、隱私、貞操，或
    不法侵害其他人格法益而情節重大者，被害人雖非財產上之
    損害，亦得請求損害賠償相當之金額。前二項規定，於不法
    侵害他人基於父、母、子、女、配偶關係之身分法益而情節
    重大者，準用之，民法第184 條第1 項、第185 條第1 項前
    段、第195 條第1 項前段、第3 項均定有明文。次按，通姦
    之足以破壞夫妻之共同生活而非法之所許，此從公序良俗之
    觀點可得斷言，不問所侵害係何權利，對於配偶之他方應構
    成共同侵權行為。婚姻係以夫妻之共同生活為其目的，配偶
    應互相協力保持其共同生活之圓滿安全及幸福，而夫妻互守
    誠實，係為確保其共同生活之圓滿安全及幸福之必要條件，
    故應解為配偶因婚姻契約而互負誠實之義務，配偶之一方行
    為不誠實，破壞共同生活之圓滿安全及幸福者，即為違反因
    婚姻契約之義務而侵害他方之權利（最高法院55年台上字第
    2053號判例意旨參照）。是於婚姻關係存續中，與他人通姦
    ，自屬不法侵害他人基於配偶關係之身分法益而情節重大甚
    明。
  (二)原告主張被告甲○○明知被告乙○○係原告之夫，其二人竟
    於99年1 月23日2 時許，在被告乙○○位於雲林縣斗六市○
    ○路290 巷9 弄135 號之住處，發生通姦及相姦行為之事實
    ，為被告二人所不爭執，原告上開主張，自堪信為真。被告
    二人之通姦及相姦行為，已侵害原告基於婚姻關係所享有之
    夫妻身分法益，且情節重大，致原告精神痛苦不堪，是原告
    依侵權行為法則，請求被告二人連帶賠償原告非財產上之損
    害，自屬於法有據，應予准許。至被告辯稱：原告與被告乙
    ○○已分居多年，婚姻關係名存實亡，被告二人之通姦及相
    姦行為與原告與被告乙○○間之家庭幸福美滿、安全之破碎
    間並無因果關係云云。然查，原告與被告乙○○縱因齟齬而
    分居，然此並不影響原告基於配偶之身分關係所享有之夫妻
    身份法益，被告乙○○於其與原告之婚姻關係存續期間，違
    反夫妻間之忠誠義務，與他人發生通姦行為，已破壞夫妻共
    同生活之圓滿幸福，侵害原告之權利，是被告二人之通姦行
    為與原告所受損害確有因果關係。被告上開辯解，尚無足取
    。
  (三)本院審酌被告乙○○雖與原告自96年起分居至今，然被告乙
    ○○明知其與原告間之婚姻關係仍存續中，為有配偶之人，
    竟棄原告於不顧，將被告甲○○帶回家中發生通姦及相姦行
    為，已嚴重破壞原告與被告乙○○間夫妻之家庭生活，原告
    所受精神上痛苦非輕。而原告現任大學副教授，月薪8 萬餘
    元，名下除自小客車1 部外，無其他不動產，被告乙○○現
    任大學副教授，月薪8 萬餘元，名下有2 棟房屋、3 筆土地
    ，及自小客車1 部，資力尚佳，被告甲○○技術學院畢業，
    現無業，名下無動產及不動產，有稅務電子閘門系統財產所
    得調件明細表在卷可按，及兩造之身分、地位等一切情狀，
    認原告請求被告二人連帶賠償非財產上損害300 萬元尚嫌過
    高，應以30萬元為適當。從而，原告請求被告二人連帶賠償
    原告30萬元，及均自起訴狀繕本送達翌日即99年6 月3 日起
    至清償日止，按年息百分之五計算之利息，為有理由，應予
    准許；逾此部分之請求，則無理由，應予駁回。
  (四)本判決第1 項原告勝訴部分，係所命給付之金額未逾50萬元
    之判決，依民事訴訟法第389 條第1 項第5 款規定，應依職
    權宣告假執行，此部分雖經原告陳明願供擔保請准宣告假執
    行，惟其聲請不過促請法院職權發動，本院無庸就其聲請為
    准駁之裁判，附此敘明。又被告陳明願供擔保請准宣告免為
    假執行，經核於法並無不合，爰酌定相當之擔保金額併宣告
    之。至原告敗訴部分，其假執行之聲請因訴之駁回而失所附
    麗，應併予駁回。
五、訴訟費用負擔之依據：民事訴訟法第79條。
中    華    民    國    99    年    10    月    21    日
                  民事第一庭    法  官  冷明珍
以上正本係照原本作成
如對本判決上訴，須於判決送達後20日內向本院提出上訴狀。如
委任律師提起上訴者，應一併繳納上訴審裁判費。
中    華    民    國    99    年    10    月    21    日
                                書記官  曾玲玲

司法院資訊處製作；財團法人民間司法改革基金會備份。
